臺灣高等法院刑事判決
108年度上訴字第1983號
上  訴  人  臺灣桃園地方檢察署檢察官
上  訴  人  
即  被  告  林敏鎰


上列上訴人因被告犯偽造文書案件，不服臺灣桃園地方法院107
年度訴字第795號，中華民國108年3月21日第一審判決（起訴案
號：臺灣桃園地方檢察署107年度偵緝字第165號、第233號），
提起上訴，本院判決如下：
    主  文
原判決有罪部分撤銷。
林敏鎰犯行使偽造私文書罪，累犯，處有期徒刑陸月，如易科罰
金，以新臺幣壹仟元折算壹日。附表一所示私文書上偽造之「郭
榮輝」署名共陸枚，均沒收。
其他上訴（無罪部分）駁回。
    事  實
一、林敏鎰在桃園市○○區○○路000巷0號1樓經營「星緯通訊行」
    ，基於偽造私文書以行使之犯意，明知郭榮輝並無授權其代
    向台灣大哥大股份有限公司（以下簡稱「台灣大哥大公司」
    ）申辦行動電話門號0000000000號，竟利用郭榮輝曾至上開
    通訊行申請辦理行動電話門號0000000000號而留下身分證及
    健保卡影本資料之機會，於民國105年5月29日某時（起訴書
    及原審判決均誤載為「106年」，應予更正），在上開通訊
    行冒用郭榮輝之名義，於附表一所示台灣大哥大行動電話/
    第三代行動通信/行動寬頻業務申請書、號碼可攜服務申請
    書、TWM號碼可攜/新申裝服務同意書上之簽章欄，偽簽郭榮
    輝之署名共6枚（各該文書上偽造署名之欄位及數量，均詳
    如附表一所載，起訴書誤載為5枚，應予更正），以此方式
    偽造完成附表一所示之私文書後，持向台灣大哥大公司士林
    文林特約中心行使申辦行動電話門號0000000000號，足生損
    害於郭榮輝本人及台灣大哥大公司對於申辦行動電話門號客
    戶管理之正確性。嗣郭榮輝於105年6月24日，至台灣大哥大
    公司觀音草漯直營店內，欲停辦另一支行動電話門號時，經
    店員告知其名下還有一個行動電話門號0000000000號（起訴
    書及原審判決均誤載為「0000000000號」，應予更正），始
    悉上情。
二、案經桃園市政府警察局中壢分局報告臺灣桃園地方檢察署檢
    察官偵查起訴。
    理  由
甲、有罪部分
壹、證據能力
    本判決認定事實所引用之供述及非供述證據，並無證據證明
    係公務員違背法定程序所取得，且檢察官表示同意有證據能
    力，上訴人即被告林敏鎰（下稱被告）就證據能力無意見（
    見本院卷第178至180頁），本院審酌該等證據資料製作時之
    情況，亦無違法不當及證明力明顯過低之瑕疵，認作為證據
    應屬適當，依刑事訴訟法第158條之4反面解釋及第159條至
    第159條之5規定，均有證據能力。
貳、實體部分
一、認定犯罪事實所憑之證據及理由
    訊據被告林敏鎰坦承經營「星緯通訊行」，確實有以郭榮輝
    名義向台灣大哥大公司申辦行動電話門號0000000000號，並
    以郭榮輝之名義填寫如附表一所示文件等情不諱，然矢口否
    認有何行使偽造文書犯行，辯稱：當時申辦行動電話時，郭
    榮輝也知道辦4個門號，有告知郭榮輝因為年齡限制，當下
    只能辦3個門號，有1支電話半年後才辦。後來因為申請書格
    式有更改，我就自行以郭榮輝名義向台灣大哥大公司申辦行
    動電話門號0000000000號，事前都經過郭榮輝同意云云。經
    查：
　㈠被告在桃園市○○區○○路000巷0號1樓經營「星緯通訊行」，於
    105年5月29日某時，以郭榮輝之名義製作如附表一所示台灣
    大哥大行動電話/第三代行動通信/行動寬頻業務申請書、號
    碼可攜服務申請書、TWM號碼可攜/新申裝服務同意書等文件
    ，並於其上簽郭榮輝之署名後，持向台灣大哥大公司士林文
    林特約中心申辦行動電話門號0000000000號等情，業據被告
    於偵查、原審及本院審理時坦承不諱（見107年度偵緝字第1
    65號卷第27頁反面，原審訴字卷第29頁、第147頁、第150頁
    ，本院卷第220頁），並有台灣大哥大公司0000000000號門
    號基本資料查詢、台灣大哥大行動電話/第三代行動通信/行
    動寬頻業務申請書、號碼可攜服務申請書、TWM號碼可攜/新
    申裝服務同意書等件在卷可憑（見106年度偵字第6271號卷
    第20至21頁、第25至26頁、第29頁、第30頁、第32頁、第34
    頁），復據證人即被害人郭榮輝於原審證述上開文件上郭榮
    輝之簽名並非其本人所簽等情明確（見原審訴字卷第108頁
    正面），是被告自行簽署郭榮輝之簽名而以郭榮輝名義製作
    如附表一所示之私文書，並持向台灣大哥大公司行使而申辦
    0000000000號門號一事，堪予認定。
  ㈡被告雖辯稱：郭榮輝因為年齡限制，當下只能辦3個門號，有
    1支電話半年後才開通，故0000000000號門號係經郭榮輝本
    人同意而申辦云云。然查：
　⒈證人郭榮輝於警詢、偵查及原審審理時均證稱：105年6月24
    日晚間7時30分，我前往台灣大哥大公司觀音草漯直營店要
    停掉我原本申辦的0000000000號門號時，門市服務人員當場
    告知我名下還有一支0000000000的門號，我知道後覺得不對
    勁，因為我根本沒有申辦該門號，直到105年7月14日下午3
    時我前往門市查看調閱資料後，我發現105年5月29日在台灣
    大哥大士林文林門市遭冒辦0000000000的門號，該申請資料
    上所有需要簽名的部分都不是我簽名的。之前曾前往中壢火
    車站後面星緯通訊行找林敏鎰申辦過2支遠傳、1支台灣大哥
    大門號，目前剩1支遠傳還在用，其他兩支毀約等語（見106
    年度偵字第6271號卷第18至19頁，107年度偵緝字第165號卷
    第33頁，原審訴字卷第107至110頁）。觀諸證人郭榮輝之歷
    次證述一致，並無瑕疵，其所述申辦行動電話之紀錄亦與遠
    傳電信公司提供郭榮輝本人申辦之0000000000號（啟用日10
    4年11月25日）、0000000000號（租用起迄日104年12月3日
    至105年7月28日）門號之資料（見原審訴字卷第57至73頁）
    及台灣大哥大公司提供郭榮輝本人申辦之0000000000號（租
    用起迄日104年11月14日至105年6月24日）門號之資料（見1
    06年度偵字第6271號卷第67至75頁）相符，佐以被告亦坦承
    系爭0000000000門號申請資料上簽名非郭榮輝本人所簽，而
    依常情，申辦行動電話業務各類文件由本人親自簽名方屬常
    態事實，該申請資料既非由郭榮輝本人親簽，又無其他授權
    資料可憑認曾授權他人代行簽名，證人郭榮輝所證其並未申
    辦0000000000門號一事堪予採信。
　⒉證人葉威志於原審審理時雖證稱：郭榮輝當日前往星緯通訊
    行辦門號時，我有一同前往，當時郭榮輝是申辦4支門號，
    被告有告知郭榮輝有1支門號半年後才會開通等語，然證人
    葉威志當次應訊作證時，對於何時陪同郭榮輝前去申辦門號
    、辦了幾支門號，起初均證稱不是記得很清楚，直到檢察官
    於反詰問時問到「郭榮輝當時有同意跟被告說他要辦四支門
    號，可是有一支台哥大門號要半年以後再開通，是否有此事
    」，證人葉威志答「是」（見原審訴字第130頁反面），但
    對於當日為何會約定「其中1支門號半年後才開通」之具體
    原因、有無同意由被告代為簽名等節，均證稱：不記得、關
    於簽名這部分我不知道等語，另就郭榮輝辦手機換現金取得
    之具體金額乙節，雖證稱是4個門號的錢，但卻又不記得具
    體金額，則其所證「郭榮輝是申辦4支門號，其中1支門號半
    年後才開通」等情，應係於該次庭訊詰問過程中受提問者影
    響，將問題內容植為其個人之記憶，缺乏可憑信之基礎，無
    從據為有利於被告之認定。
  ⒊至於被告辯稱：郭榮輝因為年齡限制，當下只能辦3個門號，
    所以尚有1個門號半年後開通云云，固然電信公司可能考量
    不同年齡層之資力、信用有別而設有不同限制，此由台灣大
    哥大公司函覆稱客戶申辦一支以上之門號有年齡限制等情即
    明（見原審訴字卷第74頁），但正因為有年齡之限制，郭榮
    輝於104年11月申辦台灣大哥大公司之門號，既然不能同時
    申辦2個門號，更可佐證證人郭榮輝所稱當時「申辦2支遠傳
    、『1支』台灣大哥大」之情可信。且被告所稱之年齡限制乙
    節不等同「尚有約定1個門號半年後開通」之事實可能存在
    ，被告雖辯稱已付4個門號的錢給郭榮輝云云，但卷內並無
    證據可佐，何況被告所稱之第4個門號屆時能否順利申辦也
    未可知，卻先預付現金給郭榮輝，亦不合理。此外，證人郭
    榮輝於偵查中證稱：105年7月27日林敏鎰找一個不認識的人
    ，拿了1萬多元的錢給我，去繳了毀約手機的金額新臺幣（
    下同）17,345元及0000000000號門號電信帳單2,271元，以
    停掉0000000000號這支電話等語（見107年偵緝字第165號卷
    第33頁反面），並有台灣大哥大觀音草漯直營店之00000000
    00號門號2,271元繳費收據影本1張（見107年偵緝字第165號
    卷第38頁），倘若被告已徵得郭榮輝同意而申辦0000000000
    號，又何須代郭榮輝支付該門號之電信費用及違約金，凡此
    均與事前得同意而申辦之情形不同。按於刑事訴訟程序中，
    被告否認犯罪，就其辯解並不負任何證明責任，但倘檢察官
    指出證明方法，已說服法院無合理懷疑而達於確信之程度，
    致被告將受不利益之判斷時，被告提出訴訟上之積極抗辯，
    需證明該有利事實可能存在，以動搖法院因檢察官之舉證對
    被告所形成之不利心證。本案之相關申請文件既然均非由郭
    榮輝本人親自簽名，而是由被告簽郭榮輝之名而提出申辦，
    被告對此異常事實僅空言稱獲得本人同意授權云云，其所辯
    尚難採信。被告擅以郭榮輝之名義製作如附件一之私文書後
    持向台灣大哥大公司行使以申辦系爭門號，當足生郭榮輝本
    人及台灣大哥大公司對於申辦行動電話門號客戶管理之正確
    性。
　㈢綜上所述，本件事證已明，被告行使偽造私文書之犯行堪予
    認定，應依法論科。至於被告於本院審理時聲請傳喚證人即
    「星緯通訊行」之合夥人林小龍，欲證明本案0000000000門
    號係經郭榮輝同意而申辦。但證人林小龍於警詢及偵查中已
    稱：0000000000號門號並非由其經手辦理，該案是林敏鎰申
    辦，我與林敏鎰是各做各的業務等語（見106年度偵字第627
    1號卷第4至7頁、第55頁反面），被害人郭榮輝於偵查中亦
    稱：未見過同時在庭之林小龍等語（見同上偵卷第55頁）。
    證人林小龍既非經辦本案門號之人，自然無從得知被告與被
    害人間交易細節，故認無調查必要，併此敘明。 　　
二、論罪科刑及撤銷原判決（有罪部分）之理由　　
　㈠核被告所為，係犯刑法第216條、第210條行使偽造私文書罪
    。被告偽造「郭榮輝」署名之行為，為偽造私文書之部分行
    為，而其偽造私文書之低度行為，應為行使之高度行為所吸
    收，均不另論罪。
  ㈡被告曾因不能安全駕駛案件，經臺灣桃園地方法院判處有期
    徒刑2月，併科罰金新臺幣2萬元確定，於104年12月3日易科
    罰金執行完畢，其於徒刑執行完畢後5年內故意再犯本件有
    期徒刑以上刑之罪，為累犯。參酌大法官釋字第775號解釋
    意旨，審酌被告甫經判處徒刑並執行完畢，理應產生警惕作
    用，並因此自我控管，然不到半年又犯本案，對於刑罰之反
    應力顯然薄弱，就其所犯之罪之最低本刑予以加重，尚不致
    使其所受之刑罰超過其所應負擔之罪責，而造成對其人身自
    由過苛之侵害，應依刑法第47條第1項之規定，加重其刑。
　㈢原審以被告犯行使偽造私文書罪事證明確，予以論罪科刑，
    固非無見，但附表一所示「台灣大哥大行動電話/第三代行
    動通信/行動寬頻業務申請書」上申請人姓名欄及「號碼可
    攜服務申請書」客戶名稱欄上所填載之「郭榮輝」，將該欄
    位與同申請書上之出生日期、身分證號、聯絡電話等其餘各
    欄位合併觀察，並非表示申請人本人簽名之意思，縱未經本
    人授權而填寫其姓名，尚不生偽造署押問題，檢察官亦未起
    訴此部分係偽造之署押，然原審卻認此部分亦屬偽造，並諭
    知沒收，即有違誤。被告上訴否認犯行，雖無理由，均經指
    駁如前，但原判決既有上開可議之處，無可維持，應由本院
    撤銷改判之。
　㈣審酌被告經營通訊行，從事為他人代辦行動電話之各類業務
    ，卻藉此機會擅以客戶名義申請行動電話門號，所為可議，
    兼衡被害人郭榮輝及台灣大哥大公司所受損害之情節及程度
    ，復考量被告事後已付清因本案門號所衍生之相關費用及違
    約金，並參酌被告自述國中肄業之智識程度、目前無業之生
    活與經濟狀況等一切情狀，量處如主文所示之刑，並諭知易
    科罰金之折算標準。
  ㈤被告偽造附表一所示之「郭榮輝」簽名共6枚，不問屬於被告
    與否，應依刑法第219條規定諭知沒收。至被告偽造附表一
    文件名稱欄所示之私文書，係被告犯罪所用之物，惟既經提
    出於他人而行使，均非屬其所有，不予宣告沒收。
乙、無罪部分
壹、公訴意旨以：被告於附表二所示之時間，明知告訴人蔣瑋柏
    並無授權其代理申辦遠傳電信股份有限公司（下稱遠傳電信
    公司）行動電話門號0000000000、0000000000及0000000000
    號，竟利用蔣瑋柏曾至上開通訊行辦理行動電話門號申請，
    而留下身分證及機車駕照影本資料之機會，先於103年12月6
    日某時，冒用蔣瑋柏之名義，填寫行動電話號碼可攜服務申
    請書及行動寬頻業務服務申請書各1份，在行動電話號碼可
    攜服務申請書之申請客戶簽章欄及行動寬頻業務服務申請書
    之2申請者簽名欄上偽造蔣瑋柏署名共3枚，以此方式偽造遠
    傳電信公司門號申請書，並透過「星緯通訊行」向遠傳電信
    公司申辦門號0000000000號而行使之；再於104年6月17日某
    時，冒用蔣瑋柏之名義，填寫第三代行動通信服務申請書、
    行動電話號碼可攜服務申請書、遠傳行動電話服務代辦委託
    書、遠傳門市合約確認單各1份，在第三代行動通信服務申
    請書之2申請者簽名欄、行動電話號碼可攜服務申請書之申
    請客戶簽章欄及委託人簽章欄、遠傳行動電話服務代辦委託
    書之委託人姓名及簽章欄、遠傳門市合約確認單之申請人/
    代理人簽名欄上偽造蔣瑋柏署名共6枚，以此方式偽造遠傳
    電信公司門號申請書，並透過「星緯通訊行」向遠傳電信公
    司申辦門號0000000000號而行使之；又於同日某時，冒用蔣
    瑋柏之名義，指示不知情之通訊行員工鄭珍茹（已由檢察官
    另為不起訴處分確定）填寫第三代行動通信服務申請書、行
    動電話號碼可攜服務申請書、遠傳行動電話服務代辦委託書
    、遠傳門市合約確認單各1份，在第三代行動通信服務申請
    書之2申請者簽名欄位、行動電話號碼可攜服務申請書、遠
    傳行動電話服務代辦委託書立書人姓名及簽章簽章欄、遠傳
    門市合約確認單之申請人/代理人簽名欄上偽造蔣瑋柏署名
    共6枚，以此方式偽造遠傳電信公司門號申請書，並透過「
    星緯通訊行」向遠傳電信公司申辦門號0000000000號而行使
    之，致遠傳電信公司收受該等文件後陷於錯誤，誤信蔣瑋柏
    本人申辦上開門號而核准開通電信服務，足生損害於蔣瑋柏
    及遠傳電信公司對於申辦行動電話門號客戶管理之正確性。
    因認此部分被告林敏鎰亦係犯刑法第216條、第210條之行使
    偽造私文書罪嫌云云。
貳、按犯罪事實應依證據認定之，無證據不得認定犯罪事實，刑
    事訴訟法第154條第2項定有明文。此所謂認定犯罪事實之證
    據，無論其為直接或間接證據，均須達於通常一般人均不致
    有所懷疑，而得確信其為真實之程度，始得據為有罪之認定
    ，若其關於被告是否犯罪之證明未能達此程度，而有合理性
    懷疑之存在，致使無法形成有罪之確信，根據「罪證有疑、
    利於被告」之證據法則，即不得遽為不利被告之認定（最高
    法院76年台上字第4986號判例參照）。再按刑事訴訟法第16
    1條第1項規定：檢察官就被告犯罪事實，應負舉證責任，並
    指出證明之方法。因此，檢察官對於起訴之犯罪事實，應負
    提出證據及說服之實質舉證責任。倘其所提出之證據，不足
    為被告有罪之積極證明，或其指出證明之方法，無從說服法
    院以形成被告有罪之心證，基於無罪推定之原則，自應為被
    告無罪判決之諭知（最高法院92年台上字第128號判例參照
    ）。且被告基於不自證己罪原則，既無供述義務，亦不負自
    證清白之責任，不能因被告未提出證據資料證明其無罪，而
    認定其為有罪，此與因檢察官已提出積極證據達於確信之程
    度，應由被告就其提出訴訟上之積極抗辯，證明該有利事實
    可能存在，以動搖法院因檢察官之舉證對被告所形成之不利
    心證之舉證方式有別。
參、檢察官以被告關於附表二部分犯刑法第216條、第210條之行
    使偽造私文書罪嫌，無非係以被告之供述、證人即告訴人蔣
    瑋柏之指訴及附表二所示門號之申請資料等為據。訊據被告
    堅決否認此部分犯行，辯稱：蔣瑋柏同意將其身分證證件放
    我這，每半年要續約門號，這三支續約門號的錢我已經支付
    蔣瑋柏，蔣瑋柏有同意授權我辦這三個門號等語。
肆、經查：
一、被告以附表二所示之申請文件向遠傳公司申辦登記名義人為
    蔣瑋柏之行動電話門號0000000000號、0000000000、000000
    0000（原判決及其附表二均誤載為0000000000，應予更正）
    號共3個乙節，經被告於原審及本院審理時坦承在卷，並據
    證人即告訴人蔣瑋柏於警詢、偵查、原審審理時及證人鄭珍
    茹於警詢及偵查中證述明確，且有附表二所示遠傳公司行動
    電話門號0000000000號、0000000000、0000000000號之申請
    文件在卷可憑，是此部分之事實固堪認定。
二、證人即告訴人蔣瑋柏於警詢時證稱：聽朋友介紹辦門號可以
    拿現金，於103年12月8日到星瑋通訊行找被告辦了3個門號
    （0000000000、0000000000、0000000000號），拿了現金8,
    000元，但身分證、機車駕照還在被告那邊，後來發現被告
    私下又辦了0000000000號、0000000000、0000000000號，導
    致我被遠傳催討電話費等語（見106年度偵字第5357號卷第1
    5至16頁）；偵查中證稱：0000000000、0000000000、00000
    00000號這三支是我同意辦的，我有去繳欠費，0000000000
    號、0000000000、0000000000號沒有經我同意而申辦，所以
    我沒有繳費等語（見同上偵卷第41至42頁）；我實際辦3支
    ，第一次是在103年12月申辦，當時是跟被告辦門號換現金
    ，拿了6千元。第二次是半年後，他叫我續約，叫我簽名，
    但我沒看簽名內容。續約後發現門號變6支，多出來的門號
    不是我辦的等語（見107年度偵緝字第165號卷第39頁）；於
    原審審理時證稱：因為當時我缺現金，被告說他要幫我申辦
    ，叫我證件先放他那邊。當時我是將身分證、汽車駕駛執照
    之證件借放在被告處，被告說半年續約一次。第一次被告是
    在103年給我8,000元，第二次是半年後續約給4,000元，之
    後就受領之款項又改稱總共是給1萬4千元，分別是8千元、4
    千元、2千元，最末又改稱全部的錢是換現金的8千元及續約
    的2千元、2千元等語（見原審訴字卷第109頁反面以下）。
    告訴人是在103年12月間辦了3個門號換得現金，然而對照遠
    傳公司提供上開6支門號之申請資料（見附表二、附表三）
    ，告訴人所稱經同意申辦之0000000000門號是在104年12月2
    5日申辦，其所稱不同意申辦之0000000000門號反而是在103
    年12月6日製作申請書，依申辦之時間點觀之，0000000000
    門號是否非告訴人所申辦，似非無疑。又觀諸證人蔣瑋柏歷
    次證述關於因辦門號而獲取之金額雖有歧異，但對於其先後
    在103年12月及半年後因手機門號之事而自被告處受領款項
    一事則屬一致，亦與被告所辯相符。依據卷附告訴人所稱經
    其同意而申辦之各該門號合約所示，分別載明為24個月、30
    個月內不得退租，並無半年續約之事，但告訴人於半年後卻
    仍從被告處獲取款項，且其於偵查時亦證稱「第二次是半年
    後，他叫我續約，叫我簽名，但我沒看簽名內容」等語，則
    告訴人向被告領取辦門號之報酬至少兩次，締約（告訴人所
    稱續約）之際又未細看合約內容，被告或許亦未詳盡解說，
    本案即無法排除因誤解彼此間所約定辦門號換現金之內容，
    以致雙方對於申辦門號個數之認知相左之可能。況暫且不論
    告訴人雖稱並未簽署附表二該類文件，但被告也未自白該等
    文件上蔣瑋柏之簽名為其簽署，且查附表二編號二、三兩支
    門號之申請文件，均附有代辦委託書，且被告及「星緯通訊
    行」店員鄭珍茹亦均在申請書上表明以代理人之身分提出申
    請，倘被告意在偽冒他人名義申辦門號，何須多此一舉於申
    請書表明代理人身分？被告所辯其主觀上認知係獲得告訴人
    授權申辦等節，並非不可採信。至於告訴人為辦門號換現金
    而締約後，被告與告訴人及電信公司間就該等門號之電信費
    用如何負擔，或屬民事紛爭之範疇，但被告是否應負刑事行
    使偽造私文書罪責，既非無疑，揆諸首揭說明，即不得遽為
    不利被告之認定。
三、綜上所述，檢察官所提出關於被告附表二涉犯行使偽造私文
    書犯行之證據，均尚未達於通常一般之人均可得確信而無合
    理之懷疑存在之程度，無法使本院形成被告有罪之確信心證
    。此外，無其他積極證據足資證明被告確有公訴意旨所指此
    部分之犯行，即不能證明被告犯罪，揆諸前揭說明，自應為
    被告無罪之諭知。
四、駁回上訴之說明
　㈠原審經審理後，認依檢察官所提卷內證據資料，不能證明被
    告行使偽造如附表二所示之私文書，而為被告無罪之諭知，
    核無不合。
　㈡檢察官上訴意旨略以：⒈證人蔣瑋柏就其一開始同意被告辦3
    支門號以換取現金，並交付被告證件，被告表示每半年要續
    約1次，其於續約後才發現多3支門號出來，故向被告反應但
    未獲處理，其並無同意被告每半年辦3支門號等主要情節，
    於偵查及審理時前後證述一致，足認被告所辯證人蔣瑋柏同
    意其每半年幫他辦3支門號等語，應屬事後卸責之詞，並非
    可採。原審以證人蔣瑋柏就申辦門號的數目及跟被告拿取金
    錢之數額等節，與偵查中具結之證述前後不一，亦與遭冒名
    申辦電話之常情全然不符，而認證人蔣瑋柏證詞殊非可採，
    然未審酌證人蔣瑋柏至原審作證時，距離案發已有3年多，
    證人蔣瑋柏因此無法完整回憶當時申辦門號之詳情，導致其
    所述申辦門號向被告拿取之金額有所出入，亦非不合常理，
    且證人蔣瑋柏於審理時所證稱總共6支門號，應係包括前面
    授權之3支門號，及後來被告擅自辦理之3支門號而言，原審
    未查即認證人所述申辦門號數目前後不一，尚嫌速斷。⒉又
    原審以證人蔣瑋柏遲至105年11月10日始前往新屋派出所報
    案，顯與常情有違，有可能係因規避該3支行動電話電話費
    支付責任而提出遭冒名申辦所致。惟證人蔣瑋柏於審理時證
    稱：自從3支門號有了以後，每個月都會有電話費，半年續
    約，續約部分就又跑出盜辦3支電話費，每個月累積帳單，
    我有跟被告說帳單，變成太多繳費，我也沒有辦法繳那麼多
    錢，第2次被告說續約的動作，我就覺得怪怪的，我有跟被
    告說我要解約，被告說沒問題，說繳費單可以幫我處理等語
    ，可知證人蔣瑋柏原先確有委託被告協助申辦3支行動電話
    門號換現金，則其事後收到繳費通知單發現門號增為6支，
    因此認為係被告所為，要求被告處理後續事宜，亦與常情無
    違。且觀之證人蔣瑋柏所稱遭盜辦3支門號之申請日期分別
    為103 年12月6 日、104年6 月17日，相距原審判決認定證
    人蔣瑋柏收到催繳通知單之105 年8 月間已至少1 年餘，衡
    諸常情，電信公司不可能容許客戶欠費超過半年而未為任何
    催繳動作，由此可知，被告應有為證人蔣瑋柏處理增辦3支
    門號之電話費用繳費事宜，被告事後不願繼續處理而導致證
    人蔣瑋柏收到催繳通知，證人蔣瑋柏因而前往報警處理，不
    能以證人蔣瑋柏有同意被告處理盜辦門號之後續繳費事宜，
    即推認證人蔣瑋柏於自始即同意或授權被告辦理上開3支門
    號，是原審判決此部分認定有違論理法則，自難謂無判決理
    由欠備之違誤等語。
　㈢按告訴人就被害經過所為之陳述，其目的在於使被告受刑事
    訴追處罰，與被告處於絕對相反之立場，是其縱立於證人地
    位具結而為指證、陳述，除須無瑕疵可指，仍應調查其他補
    強證據以擔保其指證、陳述確有相當之真實性，而為通常一
    般人均不致有所懷疑者，始得採為論罪科刑之依據，非謂告
    訴人已踐行人證之調查程序，即得逕以其指證、陳述作為有
    罪判決之唯一證據（最高法院52年台上字第1300號判例、98
    年度台上字第107 號判決意旨參照）。檢察官上訴意旨固非
    無見，但本案非因告訴人對於獲取報酬之金額前後證述不一
    或其遲延報案而認其指訴有瑕疵，而係告訴人陸續向被告接
    洽辦門號換現金多次，且全案尚有合理可疑之處，根據「罪
    證有疑、利於被告」之證據法則，即應為無罪之諭知。檢察
    官上訴仍執原審已詳予斟酌之證據，對於原判決已說明事項
    及屬原審採證認事職權之適法行使，逕為相異之評價，復未
    提出其他積極證據證明被告確有行使偽造私文書之犯行，尚
    難說服本院為不利於被告之認定，其上訴為無理由，應予駁
    回。　　　
據上論斷，應依刑事訴訟法第369條第1項前段、第364條、第368
條、第299條第1項前段，刑法第216條、第210條、第47條第1項
、第41條第1項前段、第219條，判決如主文。
本案經檢察官吳佳美提起公訴，檢察官陳師敏提起上訴，檢察官
滕治平到庭執行職務。
中　　華　　民　　國　　109 　年　　4 　　月　　14　　日
                  刑事第六庭  審判長法　官  劉方慈
                                    法　官  朱嘉川
                                    法　官  許曉微
以上正本證明與原本無異。
如不服本判決，應於收受送達後20日內向本院提出上訴書狀，其
未敘述上訴之理由者並得於提起上訴後20日內向本院補提理由書
（均須按他造當事人之人數附繕本）「切勿逕送上級法院」。本
院維持第一審所為無罪判決部分，檢察官提起上訴之理由，須受
刑事妥速審判法第9條限制。
刑事妥速審判法第9條：
除前條情形外，第二審法院維持第一審所為無罪判決，提起上訴
之理由，以下列事項為限：
一、判決所適用之法令牴觸憲法。
二、判決違背司法院解釋。
三、判決違背判例。
刑事訴訟法第 377 條至第 379 條、第 393 條第 1 款之規定，
於前項案件之審理，不適用之。
                                    書記官  徐仁豐
中　　華　　民　　國　　109 　年　　4 　　月　　14　　日
附錄：本案論罪科刑法條全文
中華民國刑法第210條
（偽造變造私文書罪）
偽造、變造私文書，足以生損害於公眾或他人者，處 5 年以下
有期徒刑。
中華民國刑法第216條
（行使偽造變造或登載不實之文書罪）
行使第 210 條至第 215 條之文書者，依偽造、變造文書或登載
不實事項或使登載不實事項之規定處斷。
附表一
編號 手機門號 文件名稱 欄位 偽造之署名 申請時間及卷頁數 一 0000000000 ( 臺灣大哥大公司、郭榮輝) 台灣大哥大公司行動電話/第三代行動通信/行動寬頻業務申請書 申請人簽章 「郭榮輝」之署名壹枚 105年5月29日（106年度偵字第6271號卷第25頁）         台灣大哥大公司號碼可攜服務申請書 申請人簽章 「郭榮輝」之署名壹枚 105年5月29日（106年度偵字第6271號卷第26頁）         TWM 號碼可攜/新申裝服務同意書 訊號涵蓋率確認簽章 「郭榮輝」之署名壹枚 105年5月29日（106年度偵字第6271號卷第29、30、32頁）    第1 頁內容確認簽章 「郭榮輝」之署名壹枚     第2 頁內容確認簽章 「郭榮輝」之署名壹枚     第3 頁立同意書人簽章 「郭榮輝」之署名壹枚   偽造「郭榮輝」署名共計陸枚     
附表二【告訴人蔣瑋柏指訴遭被告盜辦之行動電話】
編號 手機門號 文件名稱 欄位 偽造之署名 申請時間及卷頁數 一 0000000000（遠傳電信公司、申請人姓名蔣瑋柏) 遠傳電信公司行動寬頻業務服務申請書(4G)、 限制型4G絕配1399限30手機案-預繳12000 申請者簽名 「蔣瑋柏」之署名共貳枚 103年12月6日（106年度偵字第5357號卷第29、30頁）   遠傳電信公司號碼行動電話號碼可攜服務申請書 客戶簽章 「蔣瑋柏」之署名壹枚 103年12月6日（106年度偵字第5357號卷第20頁）       二 0000000000（遠傳電信公司、申請人姓名蔣瑋柏) 第三代行動通信/行動寬頻業務服務申請書、 限制型台北五百大-限NP4G新絕配1399限30手機案 申請者簽名 「蔣瑋柏」之署名共貳枚 104年6月17日（106年度偵字第5357號卷第18至19頁、第25、26、27頁）   遠傳電信公司行動電話號碼可攜服務申請書 申請客戶簽章 「蔣瑋柏」之署名壹枚     委託人簽章  「蔣瑋柏」之署名壹枚    遠傳行動電話服務代辦委託書 委託人簽章 「蔣瑋柏」之署名壹枚          遠傳門市合約確認單 申請人簽名 「蔣瑋柏」之署名壹枚  三 0000000000（遠傳電信公司、申請人姓名蔣瑋柏) 第三代行動通信/行動寬頻業務服務申請書、 限制型台北五百大-限NP4G新絕配1399限30手機案 申請者簽名 「蔣瑋柏」之署名共貳枚 104年6月17日（106年度偵字第5357號卷第21、24頁、第22頁、第23頁、第28頁）   遠傳門市合約確認單 申請者簽名 「蔣瑋柏」之署名壹枚    遠傳電信公司行動電話號碼可攜服務申請書 申請客戶簽章 「蔣瑋柏」之署名壹枚     委託人簽章 「蔣瑋柏」之署名壹枚    遠傳行動電話服務代辦委託書 立書人簽章 「蔣瑋柏」之署名壹枚              
附表三【告訴人蔣瑋柏自述同意申辦之行動電話】
編號 手機門號 申辦時間(依申請書所載) 相關申請文件卷證出處 一 0000000000（遠傳電信公司、申請人姓名蔣瑋柏) 103年12月8日 （106年度偵字第5357號卷第74至76頁） 二 0000000000（遠傳電信公司、申請人姓名蔣瑋柏) 104年12月25日 （106年度偵字第5357號卷第77至83頁） 三 0000000000（遠傳電信公司、申請人姓名蔣瑋柏) 103年12月5日 （106年度偵字第5357號卷第84至90頁）